臺灣高等法院刑事判決　　　　　　 93年度上更(一)字第630號
　　上　訴　人
　　即　被　告　己○○
　　上　訴　人
　　即　被　告　乙○○
　　上　訴　人
　　即　被　告　戊○○
　　前列三人共同
　　指定辯護人　本院公設辯護人甲○○
上揭上訴人因強盜等案件，不服臺灣臺北地方法院九十一年度訴
字第一二八一號，中華民國九十二年七月二十八日第一審判決（
起訴案號：臺灣臺北地方法院檢察署九十一年度偵字第六八八八
號），提起上訴，經判決後由最高法院第一次發回，本院判決如
下：
    主  文
原判決撤銷。
戊○○共同意圖為自己不法之所有，結夥三人以上攜帶凶器，以
強暴脅迫致使不能抗拒，而取他人之物，處有期徒刑玖年。
己○○共同意圖為自己不法之所有，結夥三人以上攜帶凶器，以
強暴脅迫致使不能抗拒，而取他人之物，處有期徒刑捌年。
乙○○共同意圖為自己不法之所有，結夥三人以上攜帶凶器，以
強暴脅迫致使不能抗拒，而取他人之物，累犯，處有期徒刑捌年
。
    事  實
一、戊○○（有恐嚇、妨害自由、違反槍砲彈藥刀械管制條例等
    前科，非累犯）在偶然機會得知友人丙○○剛通過汽車考照
    ，將攜鉅款駕車由宜蘭北上至臺北購車，因此事先即與乙○○（於民國〈下同〉八十年間，因懲治盜匪條例案件，經本
    院判處有期徒刑八年，於八十八年五月十四日執行完畢）、
    己○○（有違反麻醉藥品管理條例案件、傷害、偽造貨幣等
    前科，非累犯）、施讚龍（原審通緝到案，由原審審理中，
    改名丁○○）共同基於意圖為自己不法所有之強盜犯意聯絡
    ，計劃在半路中強劫丙○○之財物，其先將行程計劃預先告
    訴乙○○、己○○、施讚龍等人，乙○○等人再配合半途下
    手劫財，嗣於九十一年四月十日上午四時許，乙○○、己○○與施讚龍先駕車至國道五號公路北向南石碇交流道入口處
    （約三．八公里處）埋伏守候，戊○○則駕駛丙○○所有牌
    號ＤＲ─二八九一號自小客車，搭載攜帶現款新台幣（下同
    ）九十六萬多元之丙○○北上，途中戊○○使用行動電話以
    暗語聯絡乙○○，並於行經上開地點佯稱內急而在路旁停車
    ，己○○與施讚龍見戊○○停車後，即持外觀疑似手槍，足
    以為凶器之不明槍枝（未扣案），迅速打開車門進入丙○○
    車內後座，由施讚龍以該槍抵住丙○○之頭部並勒住其頸部
    ，施以強暴、脅迫方法，致使丙○○不能抗拒，己○○則入
    駕駛座，強取丙○○置於車內之購車款九十六萬多元及ＮＯ
    ＫＩＡ牌８３１０型、不明型號之行動電話各一具（門號分
    別為0000000000、0000000000號）等
    物，己○○與施讚龍二人接續控制丙○○於其自小客車內，
    由己○○駕駛丙○○之自小客車，途經國道五號公路進入北
    二高北上入口匝道即南港隧道後，即趕丙○○下車，其二人
    又駕駛丙○○之自小客車行經一段路後，方以電話聯絡在案
    發現場附近把風等候之乙○○、由乙○○駕車先後接應戊○○與己○○、施讚龍分頭逃逸，待行至臺北縣中和市○○路
    後，其等即分配上開劫得之財物，己○○取得約三十八萬元
    ；施讚龍取得約二十二萬元及行動電話一支，餘由乙○○轉
    交戊○○，戊○○取約二十五萬元，乙○○取得約五萬元，
    嗣經警依據由案發後施讚龍、戊○○、乙○○等人之行動電
    話通聯紀錄分別循線查獲。
二、案經內政部警政署國道公路警察局刑事警察隊報告臺灣臺北
    地方法院檢察署檢察官起訴。
    理  由
壹、程序部分：
(一)按被告之自白，非出於強暴、脅迫、利誘、詐欺、疲勞訊問
    、違法羈押或其他不正之方法，且與事實相符者，得為證據
    ；又被告以外之人於檢察事務官、司法警察官或司法警察調
    查中所為之陳述，與審判中不符時，其先前之陳述具有較可
    信之特別情況，且為證明犯罪事實存否所必要者，得為證據
    ，刑事訴訟法第一百五十六條第一項、第一百五十九條之二
    分別定有明文。而訊問被告，應全程連續錄音，必要時，並
    應全程連續錄影。但有急迫情況且經記明筆錄者，不在此限
    。又筆錄內所載之被告陳述與錄音或錄影之內容不符者，除
    有前項但書情形外，其不符之部分，不得作為證據，刑事訴
    訟法第一百條之一第一項、第二項定有明文。上開規定，依
    同法第一百條之二，於司法警察官或司法警察詢問犯罪嫌疑
    人時，準用之。所謂應「全程連續錄音、錄影」，係指於訊
    問筆錄製作開始至完成之全部過程，均應予錄音、錄影。考
    其立法目的，在於建立訊問筆錄之公信力，並擔保訊問程序
    之合法正當，亦即在於擔保被告（犯罪嫌疑人）對於訊問之
    陳述係出自由意思，及筆錄所載內容與其陳述相符。如果被
    告（犯罪嫌疑人）之陳述係自白，並基於自由意思而非出於
    不正當之方法，且其自由之陳述與事實相符，縱令對其訊問
    時未經全程連續錄音或錄影，致訊問程序稍有瑕疵，仍難謂
    其自白之筆錄，無證據能力（最高法院八八年台上五七六二
    號、九十二台上字第二八七四號、九十二年台上字第四一二
    三號判決、九三台上三七０號參照）。
(二)本件共同被告施讚龍於警詢中之供述（見偵字二一八０三號
    卷第十一至十四頁），與本院前審書記官聆聽該次詢問錄音
    帶所製作之譯文內容（見本院上訴二卷第一九三至二０九頁
    ）雖不盡相符，其中諸多警員問話內容，均記載為施讚龍之
    陳述，被告戊○○復辯稱：我警訊時因毒癮發作，出於非自
    由意志而自白犯罪，自白與事實不符，警訊自白無證據能力
    云云；被告己○○亦辯稱：告訴人丙○○指稱被我持槍強暴
    脅迫，遍查全卷並無驗傷診斷書或槍枝扣案，被害人指訴前
    後不一致有重大瑕疵且與事實不符，不足以證明被告犯罪云
    云。惟查：本案案發後，由內政部警政署國道公路警察局刑
    事警察隊七堵小隊，從被告戊○○案發當天所使用之手機，
    過濾戊○○行動電話通聯紀錄，發現被害人丙○○的行動電
    話也被搶，而施讚龍有使用丙○○被搶的手機，查到施讚龍
    涉案，施讚龍到案後，經調查偵訊，曉以大義，而合盤供出
    案情，再循線查到被告戊○○及其他涉案共同被告，戊○○
    始供出如何誘騙丙○○，以自編自導手法設計丙○○行搶等
    情，業據七堵小隊隊長伊銳及偵查員謝基龍先後於本院前審
    到庭證稱：施讚龍、戊○○到案警訊時，分別有其父母或配
    偶等親人在場，在自由意志下坦承犯罪，其警訊筆錄均在無
    任何強暴、脅迫或其他不法手段之情形下所製作等語（詳見
    本院上訴卷一第二二六至二二八頁、本院上訴卷二第一○四
    頁）。被告施讚龍、戊○○雖另辯稱警訊時因毒癮發作精神
    昏昏欲睡，警訊非出於自由意志，被告之選任辯護人亦質疑
    ，施讚龍警訊所供述之案發經過情形，有誘導訊問情事，且
    請求適用證人保護法轉為污點證人其證言無證據能力，惟經
    本院前審當庭勘驗被告施讚龍之警訊錄音帶，勘驗結果認：
    警察偵訊施讚龍時告知行使刑事訴訟法第九十五條之權利，
    警訊時有施讚龍之父母在場，錄音帶錄音品質不佳，雜音干
    擾甚多，偵訊筆錄中施讚龍供述之案發情形，係偵訊人員與
    施讚龍以交談方式，瞭解整個案發過程，再文句整理成警訊
    筆錄之內容，整理之筆錄與偵訊內容大致相同，並無超越譯
    文所載文義，且施讚龍所答亦非全盤呼應警方問話，就諸多
    問題亦改正警方所述，而偵訊過程亦未發現有強暴、脅迫利
    誘或其他違法情事，有勘驗筆錄錄音譯文附卷可證（詳見本
    院上訴二卷第一七七至一九三頁、第一九九頁、第二一○頁
    ），復經本院傳訊施讚龍到庭，供陳警訊時警方並無刑求之
    情事綦詳（見本院更一卷第一二０頁），而負責製作施讚龍
    警訊筆錄之偵查員黃柏青於本院前審亦結證，施讚龍當時精
    神狀態良好，並沒有毒癮發作那種迷迷糊糊的情形... 警訊
    依據他自由的陳述、所製作，沒有誘導訊問，警訊是就我們
    所掌握的資料，有分析給他聽當時是林展輝組長問，我也有
    問，我們一邊問一邊寫，我們是在一邊訊問之後一邊作整理
    ，將整段完整性的發生經過寫出來，有些是在旁邊寫草稿，
    然後經過他都看過以後，我們才寫上去，訊問過程絕對沒有
    強暴、脅迫、利誘、詐欺的方式訊問，有關偵訊過程都有全
    程錄音等語在卷（詳見本院上訴二卷第二六０至二六五頁）
    。足見共同被告施讚龍係在司法警察人員符合刑事訴訟法相
    關規定所為任意性之自白，應有證據能力。按所謂誘導訊問
    ，係指偵訊人員以利益或在法無減免規定，坦承可獲寬典或
    在尚無查獲關鍵事證之情形下，以假設性之問句誘使被告為
    不實之自白者而言。本件共同被告施讚龍案發後分得贓物被
    害人丙○○之手機，警察人員自戊○○案發前後之行動電話
    通聯紀錄，查明共同被告施讚龍使用丙○○被搶之手機，已
    掌握施讚龍涉案之關鍵證據，而追查施讚龍到案，所涉盜匪
    案件，在偵查中自白符合證人保護法有關減刑之規定，而警
    察人員在與施讚龍溝通瞭解案發過程全程錄音再文字整理成
    偵訊筆錄之內容，且施讚龍所答亦非全盤呼應警方問話，就
    諸多問題亦改正警方所述（見本院上訴二卷第一九九頁），
    自無誘導訊問使被告施讚龍為不實自白之可言。雖偵訊過程
    依錄音帶顯示偵訊過程因時間冗長，錄音品質欠佳，且言語
    交談速度，衡情較文字紀錄為快，偵訊人員事後再整理完整
    性之筆錄內容，經核偵訊內容大致相符，自非誘導訊問。而
    被告戊○○在共同被告施讚龍到案後之自白，警察人員已查
    明涉有重嫌，其警訊自白均無其他遭非法取供情事，且其於
    移送檢察官偵訊時，復自白供承犯行（詳見偵字第六八八八
    號卷第一三五頁至一三六頁），其自白應有證據能力。至於
    共犯間自白是否與事實相符，足以證明被告犯罪係屬證據證
    明力問題，揆之前揭判例意旨，被告等與其辯護人所辯，共
    同被告施讚龍，與被告戊○○警訊之自白無證據能力云云顯
    無可採。
貳、實體部分：
一、訊據上訴人即被告戊○○、己○○及乙○○，均矢口否認有
    何右揭犯行，戊○○辯稱：丙○○欠我一百多萬元，不到兩
    百萬元，屢催不還，我只是找己○○等人幫忙催討債務，請
    己○○僅代為討債無不法所有意圖，己○○、施讚龍亦未對
    丙○○施以強暴脅迫、迫使丙○○不能抗拒，並非強盜行為
    云云。己○○則辯稱：戊○○欠我六萬五千元無力清償，丙○○又欠戊○○一、兩百萬元，叫我幫他處理以歸還前債，
    案發當天是由我駕駛我所有ＢＭＷ自用車載不知情的乙○○
    、施讚龍前往石碇交流道附近，與戊○○載丙○○前來之自
    用車會合，與施讚龍上車向丙○○討債，我問周有無欠康兩
    百萬元，他好像有說欠戊○○兩百萬，在沒有對周施以任何
    強暴脅迫的情況下，周自動打開置物箱，同意將放在置物箱
    內之現款九十六萬元取走以歸還戊○○之欠款云云。乙○○
    則稱：因為先前我曾典當金飾籌款五萬元借給戊○○應急，
    戊○○欠我五萬塊錢，我之前向他要，但要不到，案發前一
    天，戊○○叫我打電話給己○○，要己○○開車載我去石碇
    ，說要在那裡還錢給我，後來他們把車子停在那裡，我車上
    等，因白天上班疲累就在車上睡著了，不知道己○○他們上
    車如何去催討債務，後來施讚龍拿了三十萬元，叫我交給戊○○，戊○○拿五萬元還給我，之後陪同戊○○去報案，從
    頭到尾我都不知情或參與強盜行為云云。惟查：
(一)被告戊○○於警訊及檢察官偵查中，先後對於因施打毒品缺
    錢，於案發前曾與己○○、施讚龍預謀強盜丙○○財物，預
    定於九十一年四月九日深夜二十四時許駕車載丙○○攜帶鉅
    款，由宜蘭礁溪走北宜公路前往台北途中頻頻以行動電話與
    乙○○所駕駛搭載謝、施二人之車輛聯絡透露其路線行蹤，
    至石碇後改走國道五號高速公路北向南交流道入口處案發地
    點，並製造停車機會，使謝、施二人上車，強取丙○○置於
    車內之購車款九十六萬多元及ＮＯＫＩＡ牌８３１０型、不
    明型號之行動電話各一具（門號分別為000000000
    0、0000000000號）等物，己○○與施讚龍二人
    接續控制丙○○於其自小客車內，且於得手後由己○○交代
    乙○○所交付三十萬，其中拿了五萬元酬謝乙○○等情之犯
    行供認不諱（詳見偵字第六八八八號卷第一一三頁至第一一
    六頁，同上偵查中第一三五頁至第一三七頁）。且經被害人
    丙○○於偵審中指訴：我跟戊○○說我考到駕照，要去台北
    買車子，我請他幫我開，我未欠戊○○錢，共帶了九十六萬
    多元，九十萬元在置物箱，六萬元在胸前口袋，快到隧道時
    戊○○下車，二人上車，一人用手勒我脖子，用槍指著我的
    頭，一人動手搶，搶走身上六萬零五百元、皮包證件，搶我
    的人還問我認不認識跟我在一起的年輕人（指戊○○），之
    後被趕下車，走在路上看到戊○○從隧道另一端沿隧道走來
    ，我立即躲在隧道旁，聽到戊○○以行動跟對方說：『過了
    隧道就把他放掉』，心理知是他設計的，我共被搶要買車的
    錢九十六萬元、二支行動電話，後來知其中一支被施讚龍拿
    走（門號分別為0000000000、00000000
    00號）等語綦詳（見偵字第六八八八號卷第八至十頁、第
    一三九至一四○頁，原審卷第一五七至一六二頁），核與被
    告施讚龍於警訊中供稱：於國道五號高速公路石碇交流道下
    等候，見戊○○下車，即與己○○上車，我進入丙○○車內
    後座，以槍抵住丙○○之頭部並勒住其頸部，己○○進入駕
    駛座，行搶丙○○身上財物及行動電話兩支後，控制丙○○
    於其自小客車內，由己○○駕駛丙○○之自小客車，途經國
    道五號公路南港隧道後，即趕丙○○下車，其二人又駕駛丙○○之自小客車行經一段路後將周車丟棄，由乙○○駕車接
    應至中和交流道下逃逸，我分得約二十萬元，己○○並將其
    中ＮＯＫＩＡ牌８３１０型交給我使用等語相符（見偵字第
    二一八○三號卷第十一頁至十四頁）。亦核與被告己○○於
    警訊及偵審中供稱：案發時曾與乙○○、施讚龍三人應共同
    被告戊○○之行動電話聯絡至石碇交流道附近案發地點利用
    丙○○座車停車，伊與施讚龍上車自被害人丙○○取得財物
    ，事後其分得贓款三十八萬等語（見偵字二一八０三號卷第
    三五至三七，原審卷第一三四頁），及被告乙○○於偵審中
    供承：案發時曾應戊○○之邀載己○○、施讚龍二人至案發
    地點及案發後自己○○交付轉交給戊○○三十萬元，取得五
    萬元等語（見原審卷第一二九至一三０、一三四至一三五頁
    ），供述內容相符。並有案發前至案發時（即四月十日凌晨
    零時起至清晨四時許），李湘玉所有而為被告乙○○所用之
    0000000000號行動電話（見偵字第六八八八號卷
    第二八頁），與共同被告戊○○所用之000000000
    0號行動電話有多達二十七通相互聯繫之通聯紀錄附卷可稽
    （詳見偵字第六八八八號卷第二十至二十五頁），足認被告
    等人確有強取被害人丙○○財物之事實，堪以認定。
(二)被告戊○○雖辯稱丙○○欠其一百多萬元，被告己○○、乙○○亦辯稱，戊○○分別欠其等六萬五千元、五萬元，渠等
    僅係乘丙○○攜帶巨款到台北購車藉機索回欠債云云。惟被
    害人丙○○於偵審中，堅詞否認有積欠戊○○任何借款與債
    務糾紛（詳見原審卷第一五八頁、本院上訴卷一卷第一九五
    頁、二○○頁），而被告等所言債務欠款，於偵審中始終均
    無法提出任何證據供法院調查，被告雖無形式之舉證責任，
    然亦得為自己之利益而為證據之提出，此即所為為推翻檢察
    官已舉證被告犯罪，為挽回其發生不利益結果，而提出證據
    之責任，被告等空言否認，已難憑信。況縱如被告戊○○所
    辯與丙○○有債務糾紛，亦僅康、周兩人間之債務問題，與
    被告己○○等人無涉，且戊○○大可在光天化日之下相邀丙○○於正當公共場所談判解決，何須趁深夜凌晨四時誘騙丙○○於荒郊野外，而由與周某不相識之己○○、施讚龍等人
    以暴力手段逼討債務，又被告戊○○與己○○、施讚龍等人
    原悉舊識，如戊○○僅計劃在案發當時邀請其他被告協同向
    被害人要債，盡可正大光明趨前與謝、施等人會同，向丙○○要債理論，乃竟藉口下車小便，而在甫下車近距離與謝、
    施二人見面時，對施讚龍、己○○二人佯稱：「你們要幹什
    麼？」，假裝與被告施讚龍、己○○素不相識，在被害人丙○○面前故示清白，隨即遁身於車外暗夜之中，以便謝、施
    等人對被害人行搶，並於案發後，佯裝替被害人仗義執言前
    往國道公路警察局所轄治安機關報案，又謊稱丙○○係遭不
    詳身分之歹徒強押劫財，凡此均有違常情。且被告己○○所
    辯戊○○亦僅欠其六萬五千元，然其案發後卻從被害人丙○○遭劫之財物，分得贓款三十八萬元，更顯逾其債款數額，
    而戊○○亦明白指稱：乙○○有參與，他開車載己○○、施
    讚龍，因我怕己○○、施讚龍二人搶了錢就不見了（見偵字
    第六八八八號卷第一三五、一三六頁），足見被告等所辯：
    基於債務關係向丙○○索討債務其等行為無不法所有之意圖
    云云，顯屬卸責之詞，不足採信。
(三)再查，據被害人丙○○於警訊及偵查中陳稱案發當時被一人
    一手持槍抵住頭部，一手勒住脖子，另一人進入駕駛座開車
    ，被搶現款財物與手機（見偵字第六八八八號卷、第九頁，
    偵字第二一八○三號卷第七○頁），原審審理中亦指證：「
    快到隧道時，戊○○說要小便，我說好，他下去之後，有兩
    個人跑上來，一個拿槍抵住我的頭，勒住我的脖子，另外一
    人開車一邊搜我的錢，九十幾萬都被他拿走：：」等語（見
    原審卷第一五九頁），本院前審審理中被害人丙○○雖稱當
    時晚上很黑暗，看不清楚他們拿什麼武器，但亦稱：是因為
    是黑夜，我當然會驚嚇、害怕：：所以我說，如果要錢：我
    所有的錢都在這裡，你們自己拿去，只要不傷害我就好了：
    ：」等語。（見本審上訴一卷第一九五、一九六頁），被告
    己○○雖辯稱，只是使用和平手段代戊○○向丙○○討債，
    沒有持槍向被害人強搶財物云云，案發後辦案人員亦未搜獲
    作案用之手槍扣案，然查：共同被告施讚龍於警訊時已供承
    案發時係持手槍向丙○○強取財物，被告戊○○於偵查中復
    供同前情，已詳如前述，與被告所辯前後不符，亦難採信。
    本件被告施讚龍、戊○○等人係於案發後一個多月始經警循
    線追查到案，因時隔日久辦案人員未能查獲犯案用之手槍扣
    案，惟據被害人丙○○偵審中堅稱，案發時確被其中一人持
    槍抵住頭部等情，則被告等若持外觀上疑似真槍，足以為凶
    器或不明槍枝抵住被害人，按其情節，已足以抑制被害人之
    自由意志，在為避免受到生命或身體遭受危害、不敢抗拒之
    情況下而交付財物，被告等有使用不法之強暴、脅迫、手段
    ，強取被害人之財物，要堪以認定。
(四)第查，案發當時於石碇交流道，被告戊○○下車小便，行搶
    者為被告施讚龍、己○○，由被告己○○開丙○○之汽車離
    開現場，被告施讚龍於車內行搶，被告戊○○隨後以步行方
    式跟在汽車後面，唯一留在現場者僅剩被告乙○○，但被害
    人丙○○於原審審理時陳稱：「我被他們趕下車時，沒有看
    到戊○○，後來我走了不遠後，我有看到戊○○，我立刻躲
    在隧道旁，聽到戊○○在打電話跟對方說，過了隧道，交流
    道就把他放掉，後來有一台車來接他，那時我心理就知道這
    是他設計的」等語（原審卷第一六○頁）。即被告施讚龍、
    己○○二人把丙○○汽車開走，則開車接應被告戊○○之人
    自係留在現場之被告乙○○，且據被告施讚龍、戊○○於警
    訊供稱，案發前一日曾與被告己○○在台北縣中和市○○路
    附近，相約在戊○○與乙○○所共乘之自用小客車內討論作
    業方式，被告乙○○於康、謝、施三人謀議時均在現場（見
    偵字第二一八○三號卷第十一頁至十四頁，偵字第六八八八
    號卷第一一五頁至第一一六頁），再者，案發當時之四月十
    日凌晨零時起至作案之四時許被告乙○○、施讚龍共乘己○○所駕駛之ＢＭＷ轎車前往案發地點（詳後述），其間被告
    乙○○所用之0000000000號行動電話，持續與戊○○所用之0000000000號行動電話，有密集相互
    聯繫多達二十七通的聯紀錄，如若包含案發前的四月九日計
    劃作業當晚的通聯紀錄共多達五十餘通，此有通話通聯紀錄
    附卷可證（詳見偵字第六八八八號卷第五十九頁至六十頁）
    ，被告乙○○與謝、施二人既均在車上且一路追尾隨丙○○之座車，豈有可能不知作案計劃之理。且於己○○、施讚
    龍強取被害人丙○○財物後，兩人駕駛丙○○座車離開案發
    現場，再趕周某下車，嗣駛至國道三號新台五路交流道往汐
    止方向匝道又將丙○○自用車丟棄，被告乙○○即及時駕車
    至該處接應己○○、施讚龍載回中和交流道始分手離去，強
    盜後又自被告己○○處收受贓款三十萬元交給被告戊○○，
    又於戊○○收受後，拿了五萬元作為酬勞等情（詳見偵字第
    一０二三四號卷第九頁），而被告戊○○亦明白指稱：乙○○有參與，他開車載己○○、施讚龍，因我怕己○○、施讚
    龍二人搶了錢就不見了（見偵字第六八八八號卷第一三五、
    一三六頁），足見乙○○確有參與其中，被告乙○○案發前
    既知情共謀，復與己○○、施讚龍共乘自用車一路追丙○○之座車至案發地點，於己○○、施讚龍二人上丙○○車輛
    行搶時，駕車在現場等候，案發後又先後接應戊○○、己○○、施讚龍等人分頭逃逸，且朋分自丙○○搶得之贓款五萬
    元，謂不知戊○○等人強劫被害人財物，實難令人置信。被
    告戊○○、己○○及共同被告施讚龍於偵審中雖另稱乙○○
    不知道要強盜丙○○財物，被告戊○○亦另稱案發後曾由乙○○駕車陪同前往汐止小隊報案云云。惟查經傳訊受理戊○○前往報案之警員莊文旭証稱：當天早上六點多是戊○○一
    個人前來小隊報案，並沒有看見其他人陪同等語（見本院上
    訴二卷第一三一至一三二頁），案發後被告乙○○雖曾有陪
    同戊○○前往報案之舉，惟本件自始即被告戊○○等人共謀
    自編自導之搶案，縱案發後曾前往治安機關報案，被告戊○○等人既互相熟識，竟謊指丙○○遭不詳姓名之歹徒強押強
    劫、益見被告等人為掩飾犯行而欲蓋瀰彰，亦難執為無罪之
    論據。本件事證已經明確，被告乙○○聲請訊問被害人丙○○、戊○○及其配偶，與證人劉心倫（即乙○○配偶）證明
    曾典當金飾五萬元借給戊○○云云，被告乙○○縱有典當金
    飾情事，惟與本件戊○○與丙○○或乙○○間是否有債權債
    務關係，及與本件被告乙○○犯罪之是否成立並無關連性，
    核無傳訊之必要。
(五)又查，本案被害人丙○○於案發後雖未主動前往治安機關報
    案，且於第一次警訊時陳稱遭人持槍從身上搶走現金六萬零
    五百元及兩支行動電話、皮包證件，並非被搶九十六萬元財
    物等情。惟據被害人丙○○於偵審中另稱「．．．我在被押
    我的那二人趕下車後，在隧道口攔車時，見到戊○○從隧道
    另一端沿隧道走來，並邊在講行動電話，我發現後立即躲在
    隧道旁，我聽到戊○○在行動電話跟對方說「過了隧道在交
    流道就把他放掉」然後看到戊○○行動電話響時，沒接就把
    它摔在地上摔壞」（偵字第六八八八號卷第十頁）、「被搶
    了現金九十六萬元和二支手機、還有其他東西，其中一支行
    動電話較新，後來才知道被施讚龍（經指認）拿走．．．九
    十六萬元是要買車．．．」、「沒有欠戊○○的錢，沒有金
    錢糾紛，．．．九十萬放在置物箱，六萬放在胸前的口袋裡
    （那二人在車上綁你之前，有無跟你說是來替戊○○要錢？
    ）沒有，他們只問我與戊○○什麼關係，．．．後來我走了
    不遠後，我有看到戊○○我就躲起來，康在打電話，後來有
    一台車來接他，那時我心裡就知道這是他設計的，．．（公
    口氣不好，他問你有無欠康貳佰萬，你說我們處理這種事情
    是這樣處理的，你有無這麼說？）他沒有問我這些話，我那
    時很害怕，也沒有這麼說，多說豈不是被打死。（警訊中說
    當天只帶了六萬多？）本來我是想都是朋友，搶去就算，以
    後再叫他還，所以只有講零頭（原審卷第一五九至一六二頁
    ），．．．那二位將我放下車後，我有再看到戊○○從隧道
    出來，當時看到戊○○在用行動電話在講話，講什麼我不知
    道，我怕被他再抓去，所以我就躲起來，當時我就知道是他
    院上訴一卷第一九九、二００頁），被害人丙○○於嗣後偵
    審中均一再指稱被搶九十六萬元財物及兩支行動電話與戊○○沒有債務糾紛。即使被告等雖均否認持槍搶劫，但亦不諱
    言案發當時係自丙○○取得兩隻手機與九十六萬元現款財物
    ，足證被害人丙○○嗣改稱損失九十六萬元現款與兩隻行動
    電話等財物並無不實，而被害人丙○○與被告戊○○原屬舊
    識，情知係遭戊○○設計，基於朋友情誼，希望另尋其他管
    道解決，並使戊○○有改過自新之機會，而未立即向治安機
    關報案及訴諸法律救濟程序，並不違人情，尚難以被害人丙○○未立即向治安機關報案及於警局初訊時未指稱遭搶達九
    十六萬元。而執為本件僅屬被害人與被告戊○○間債務糾紛
    之論據。
(六)被告施讚龍於警訊時雖稱九十一年四月九日晚間十九時與阿
    仁（即己○○）在台北縣中和市○○路○○路與「康哥」（
    即戊○○）阿弟（指乙○○）所共乘之日產Ceffiro 車上共
    乘討論作案計劃之後與「阿仁」、「阿弟」共乘Ceffiro 汽
    車到案發現場行搶。核與被告己○○所辯案發當日係駕駛其
    所有之ＢＭＷ自用車搭載乙○○與施讚龍至案發現場等不一
    致，及被告戊○○於九十一年五月十四日警訊時所供在九十
    一年四月八日於台北縣土城市國道三號土城交流道與己○○
    共謀強盜丙○○：：：等語亦不相符合，被告等及其辯護人
    執此辯稱被告等自白與事實不符，有重大瑕疵，不足以證明
    被告犯罪乙節。然查，本件案發前被告等曾於台北縣會面，
    嗣後被告戊○○即搭乘夜車趕回宜蘭，再駕車載被害人丙○○於九十一年四月十日清晨四時抵達案發地點，而被告己○○、乙○○、施讚龍即共乘自用車，一路與戊○○行動電話
    通話聯繫追蹤尾隨被害人丙○○座車至案發地點而發生本案
    之基本事實（被告之自白），互核大致相符。被告施讚龍於
    警訊時所稱之Ceffiro 轎車，應係指案發前一日被告等在該
    車談論如何作案之轎車，與實際作案所駕駛係ＢＭＷ自用車
    並無矛盾之處。另被告等於案發前之四月八日或四月九日在
    台北縣中和市或土城市共謀作案，或因被告到案時距案發當
    天已有一段時日記憶模糊，及對會面地點所轄行政區域認知
    不甚清楚而有些許出入，惟基本事實並無有何杆格之可言。
    亦不得執此認為被告自白與事實不符有重大瑕疵。至於被害
    人丙○○於本院前審審理時雖稱：案發當時不知道被告有無
    持槍……那二位上車的人問我是否有欠小康的錢，我說沒有
    欠錢，那麼晚我當然會驚嚇、害怕，在車內沒有什麼衝突，
    他們應該不知道錢放在那裡，我是說：：：你們如果要錢就
    給你們好了，不要傷害我就好了，我說所有的錢都在這裡，
    你們自己拿去，後來他們叫我下車，他們車子就開走了等語
    ，惟據被害人丙○○於本院前審審理時另陳稱被告一直透過
    管道要還我錢，跟我和解，只要錢還給我就好了等語，應屬
    雙方尋求民事和解，事後迴護之詞，本件被告己○○、施讚
    龍等確曾持疑似真槍之不明槍械抵住被害人，致使被害人不
    能抗拒而強取財物，已詳如前述，亦不得執為被告僅屬代戊○○出面討債，並未施不法暴力致使被害人不能抗拒而強盜
    犯行之有利證據。
(七)綜上所述，被告等人共謀計誘於深夜載被害人丙○○至國道
    五號公路匯入北二高北上入口匝道南港隧道附近之偏僻處，
    即推由施讚龍持足以為凶器之疑似不明槍械抵住被害人頭部
    並以手勒住其頸部，施強暴脅迫手段，按其情節足以抑住被
    害人之自由意志，使達不能抗拒之程度，而強取被害人丙○○之財物，其強盜犯行堪以認定，應依法論科。
二、核被告戊○○、己○○、乙○○所為均係犯刑法第三百三十
    條第一項之結夥三人以上攜帶兇器強盜罪。被告戊○○、己○○、乙○○與共同被告施讚龍事前同謀，由戊○○駕車計
    誘載被害人丙○○至案發現場，而己○○、施讚龍、乙○○
    所共乘之自用車在案發時地與之會合，戊○○即藉機下車，
    推由己○○、施讚龍上車持酷似真槍之不明槍枝，施以強暴
    脅迫手段致使被害人不能抗拒而強取財物再由被告乙○○分
    別接應戊○○、己○○、施讚龍等人離開現場逃逸，嗣後朋
    分財物，被告三人與施讚龍互有犯意聯絡，行為分擔均為共
    同正犯。被告等以槍枝嚇令被害人丙○○，並控制其行動自
    由，以便肆行強盜犯行，雖係以非法方法剝奪人之行動自由
    ，然此種手段究屬施用強暴使人不能抗拒之實施行為，自無
    更適用刑法第三百零二條第一項論罪之餘地（最高法院二十
    二年上字第二０六四號、五十七年度台上字第三四二六號判
    例意旨參照），且被告己○○、施讚龍於在車上搶得被害人
    丙○○之財物後，亦依被告戊○○之行動電話指示，不久即
    將丙○○趕下座車，堪認被告等並無另行妨害丙○○行動自
    由之故意，公訴人認被告等所為尚犯有妨害自由行為，容有
    誤會。被告乙○○於八十年間曾犯懲治盜匪條例案件，經本
    院判處有期徒刑八年，原應於八十八年六月十五日執行期滿
    ，於八十八年五月十四日因縮刑三十二日，執行完畢出獄，
    於未滿五年再犯本件有期徒刑以上之罪，應依累犯規定加重
    其刑。
三、原審論處被告等罪刑，固非無見，惟查：本件被告等係持疑
    似手槍之不明槍枝犯罪，案發後並未經警察人員搜索扣案，
    雖無證據證明已滅失，但為避免執行困難，本院認不宜併予
    宣告沒收。原審判決理由欄雖載被告等作案所用之槍枝一支
    ，無從證明係刑法第三十八條第一項第一款之違禁物沒收，
    應依刑法第三十八條第一項第二款為被告所有，認應依供犯
    罪所用之物沒收，惟原判決主文竟未併為沒收之諭知，主文
    與理由相互矛盾，尚有未洽，應由本院將原審判決撤銷予以
    改判。爰審酌被告戊○○、乙○○、己○○均有多次犯罪前
    科屢戒不改，正值壯年，不思奮勉向上，以正當途徑獲取財
    物，竟設計誘騙熟識之被害人丙○○持疑似真槍之不明槍枝
    強劫被害人財物，犯罪手法狡黠，危害社會秩序，且犯罪後
    又飾詞否認犯罪，毫無悔意等一切情狀，分別量處如主文所
    示之刑。至於未扣案之不明槍枝，無證據證明係真正槍枝而
    為違禁物，為避免執行困難，爰不併為沒收之諭知，併此
    明。
據上論斷，應依刑事訴訟法第三百六十九條第一項前段、第三百
六十四條、第二百九十九條第一項前段，刑法第二十八條、第三
百三十條第一項、第四十七條，判決如主文。
本案經檢察官李良忠到庭執行職務。
中　　華　　民　　國　　94　　年　　1 　　月　　6 　　日
                  刑事第九庭審判長法  官  李文成
                                  法  官  周盈文
                                  法  官  官有明
以上上正本證明與原本無異。
如不服本判決，應於收受送達後十日內向本院提出上訴書狀，其
未敘述上訴之理由者並得於提起上訴後十日內向本院補提理由書
（均須按他造當事人之人數附繕本）。
                                  書記官  林蓓瑜
中　　華　　民　　國　　94　　年　　1 　　月　　7 　　日
附錄：本案論罪科刑法條全文
中華民國刑法第三百三十條第一項：
犯強盜罪而有第三百二十一條第一項各款情形之一者，處七年以
上有期徒刑。
前項之未遂犯罰之。
